臺灣嘉義地方法院刑事判決
110年度訴字第19號
公  訴  人  臺灣嘉義地方檢察署檢察官
被      告  黃韋哲



選任辯護人  張蓁騏律師
上列被告因違反毒品危害防制條例等案件，經檢察官提起公訴（
109年度偵字第9699、10125、10767號），本院判決如下：
    主  文
黃韋哲犯藥事法第八十三條第一項之轉讓禁藥罪，共參罪，均處
有期徒刑參月。應執行有期徒刑柒月。
扣案之門號○○○○○○○○○○號行動電話壹支（含SIM卡壹張）沒收之
。扣案之第二級毒品甲基安非他命壹包（含包裝袋壹只，驗餘淨
重貳點壹柒伍公克）沒收銷燬之。
被訴販賣第二級毒品罪部分無罪。
    犯 罪 事 實
一、黃韋哲明知甲基安非他命為藥事法所稱之禁藥，不得轉讓，
    竟基於轉讓禁藥甲基安非他命之犯意，以如附表所示之方式
    與陳坤棋聯絡後，分別於如附表所示之時間、地點，各無償
    轉讓僅供1次施用數量之甲基安非他命與陳坤棋施用1次，共
    3次。嗣為警於民國109年11月3日在嘉義縣○○鄉○○村○○00號
    之黃韋哲居所扣得行動電話1支（含SIM卡1張），及與本案
    無關之甲基安非他命1包（驗餘淨重2.175公克）、吸食器1
    支。
二、案經嘉義縣警察局朴子分局報告臺灣嘉義地方檢察署檢察官
    偵查起訴。　　
    理  由
壹、有罪部分
一、證據能力
　　被告以外之人於審判外之陳述，雖不符刑事訴訟法第159條
    之1至第159條之4之規定，而經當事人於審判程序同意作為
    證據，法院審酌該言詞陳述或書面陳述作成時之情況，認為
    適當者，亦得為證據，刑事訴訟法第159條之5第1項定有明
    文。查檢察官、被告黃韋哲及其辯護人於言詞辯論終結前，
    對於下述本院採為認定犯罪事實依據之各項證據之證據能力
    ，均同意有證據能力，本院審酌該等證據之取得過程並無瑕
    疵，與本案待證事實間亦具有相當之關聯性，以之為本案證
    據並無不當，自得採為本件認定事實之基礎，先予說明。
二、上開犯罪事實，業據被告於警詢、偵查及本院審理時坦承不
    諱（警卷第1-10頁、偵99號卷第96頁、本院卷第61、169頁
    ），核與證人陳坤棋於警詢、偵查中之證述相符（警卷第16
    -22頁、偵99號卷第93頁）。並有本院搜索票、搜索扣押筆
    錄、勘察採證同意書、通訊監察譯文、統一超商公司109年8
    月6日回覆各1份、通訊監察書暨電話附表3份、搜索及扣案
    物品照片7張、通訊軟體LINE對話截圖1張附卷可憑（警卷第
    28-31、36-39、45、52-60、73-76、89-90頁）。足認被告
    之任意性自白，與事實相符，堪以採信。本案事證明確，被
    告犯行，洵堪認定，應予依法論科。
三、論罪科刑
（一）按甲基安非他命雖係毒品危害防制條例所定之第二級毒品
      ，但其亦屬於藥事法所稱之禁藥（即藥事法第22條第1款
      所稱之「經中央衛生主管機關明令公告禁止製造、調劑、
      輸入、輸出、販賣或陳列之毒害藥品」），而明知為禁藥
      而轉讓者，藥事法第83條亦定有處罰明文；故行為人明知
      為禁藥即甲基安非他命而轉讓與他人者，除成立毒品危害
      防制條例第8條第2項之轉讓第二級毒品罪外，亦構成藥事
      法第83條第1項之轉讓禁藥罪，此係屬同一犯罪行為而同
      時有二種法律可資處罰之法條（規）競合情形，應依「重
      法優於輕法」、「後法優於前法」等法理，擇一處斷；而
      毒品危害防制條例第8條第2項轉讓第二級毒品罪之法定本
      刑為「6月以上5年以下有期徒刑，得併科新臺幣70萬元以
      下罰金」，104年12月2日修正後藥事法第83條第1項轉讓
      禁藥罪之法定本刑為「7年以下有期徒刑，得併科新臺幣5
      千萬元以下罰金」，行為人轉讓甲基安非他命之情節（亦
      即其轉讓之數量及對象）如無應依毒品危害防制條例第8
      條第6項及第9條之規定加重其刑至二分之一之情形，則修
      正後藥事法第83條第1項之罪之法定本刑，顯較毒品危害
      防制條例第8條第2項之罪之法定本刑為重，依前述「重法
      優於輕法」之法理，自應優先適用藥事法第83條第1項之
      規定處斷（最高法院96年度台上字第3582號判決、96年度
      台非字第296號判決意旨參照）。證人陳坤棋於警詢時證
      稱：黃韋哲無償轉讓我3次甲基安非他命，數量均為1包，
      可供一次吸食的重量等語（警卷第19頁）。尚難認定被告
      3次轉讓甲基安非他命與證人陳坤棋之量，已達加重其刑
      標準。
（二）核被告如犯罪事實欄3次所為，均係犯藥事法第83條第1項
      轉讓禁藥罪。其如犯罪事實欄所示轉讓前持有甲基安非他
      命之行為與轉讓行為同為實質上一罪之階段行為，高度之
      轉讓行為既已依藥事法加以處罰，依法律適用整體性之法
      理，其低度之持有甲基安非他命行為，自不能再行割裂適
      用毒品危害防制條例加以處罰。被告就3次轉讓禁藥犯行
      ，犯意各別，行為互殊，應分論處罰。
（三）按行為人轉讓同屬禁藥之第二級毒品甲基安非他命（未達
      法定應加重其刑之一定數量）予成年人（非孕婦），依重
      法優於輕法之原則，擇較重之藥事法第83條第1項轉讓禁
      藥罪論處，如行為人於偵查及歷次審判中均自白，仍有系
      爭規定自白減輕其刑之適用（最高法院109年度台上大字
      第4243號裁定意旨參照）。被告就如犯罪事實欄之3次轉
      讓禁藥犯行，其於偵查及本院審理時均坦承犯行，業如上
      述，爰均依毒品危害防制條例第17條第2項減輕其刑。
（四）爰審酌被告無視於國家杜絕毒品危害之禁令，竟轉讓禁藥
      與證人陳坤棋，對於國民健康及社會秩序之危害非輕，足
      以使施用者導致生理及心理毒害，形成生理成癮性及心理
      依賴性，法治觀念已有嚴重偏差；被告始終坦承犯行；其
      自陳高職肄業、已婚、有3個小孩，目前與太太、小孩同
      住，為自耕農，家境尚可等一切情狀，分別量處如主文所
      示之刑，並考量其犯罪手段、情節、轉讓數量、對象等定
      其應執行之刑。
四、沒收部分
（一）扣案之門號0000000000號行動電話1支（含SIM卡1張），
      為被告用以聯繫轉讓禁藥犯行所使用之犯罪工具，業據被
      告於本院審理時自陳在卷（本院卷第197頁），應於各該
      次犯行主文欄下，依刑法第38條第2項前段宣告沒收之。
（二）扣案之疑似毒品1包（驗餘淨重2.175公克），經送驗後確
      含甲基安非他命成分乙情，有高雄市立凱旋醫院109年12
      月17日濫用藥物成品檢驗鑑定書1份附卷可查（本院卷第3
      9頁），屬違禁物，且經檢察官聲請沒收，爰依毒品危害
      防制條例第18條第1項前段規定，沒收銷燬之。另包裝上
      開毒品之包裝袋1只，因與其上所殘留之毒品難以析離，
      且無析離之實益，應視同毒品，一併沒收銷燬之，附此敘
      明。
（三）扣案之吸食器1組，被告於本院審理時自陳：吸食器是我
      自己施用的，與本案無關等語（本院卷第197頁），復非
      違禁物，爰不予宣告沒收之。
貳、無罪部分
一、公訴意旨另以：被告黃韋哲明知甲基安非他命係屬毒品危害
    防制條例第2條所列第二級毒品，不得販賣，竟基於販賣第
    二級毒品甲基安非他命之犯意，以0000000000行動電話門號
    為聯絡工具，於109年7月26日0時10分許，在嘉義縣鹿草鄉
    順天宮前，以新臺幣（下同）1千元之價格，販賣數量不詳
    之第二級毒品甲基安非他命與證人陳明勳，惟因證人陳明勳
    反應重量不足，被告遂將現金1千元退還證人陳明勳，並表
    示下次再一起結算，因認被告涉犯毒品危害防制條例第4條
    第2項之販賣第二級毒品罪嫌等語。
二、按認定犯罪事實所憑之證據，雖不以直接證據為限，間接證
    據亦包括在內，惟無論直接或間接證據，其為訴訟上之證明
    ，須於通常一般之人均不致於有所懷疑，而得確信其為真實
    之程度者，始得據為有罪之認定，倘其證明尚未達到此一程
    度，而有合理性懷疑之存在，無從為有罪之確信時，自應為
    被告無罪之判決。況刑事訴訟法第161條第1項規定檢察官就
    被告犯罪事實，應負舉證責任，並指出證明之方法，因此，
    檢察官對於起訴之犯罪事實，應負提出證據及說服之實質舉
    證責任，倘其所提出之證據，不足為被告有罪之積極證明，
    或其指出證明之方法，無從說服法院以形成被告有罪之心證
    ，基於無罪推定之原則，自亦應為被告無罪之諭知（最高法
    院76年台上字第4986號、92年台上字第128號判例意旨可資
    參照）。又按對向犯因係具有皆成罪之相互對立之兩方，鑒
    於其各自刑度的差異通常相當大，立法者又設有自首或自白
    得減免其刑之寬典，偵查機關乃利用此擁有依法談判的籌碼
    ，經常出現捨小抓大，利用犯行較輕微一方之指證，期以破
    獲另一方之偵查手段。但也因有此誘因，故對向犯之一方所
    為不利於被告（即對向犯之他方）之陳述，在本質上即已存
    有較大之虛偽危險性，即使施以預防規則之具結、交互詰問
    與對質，其真實性之擔保仍有未足，依刑事訴訟法第一百五
    十六條第二項規定之同一法理，自仍應認有補強證據以證明
    其確與事實相符之必要性（最高法院105年度台上字第1881
    號判決意旨參照）。
三、公訴意旨認被告涉犯上開犯行，係以本院上開認定被告有罪
    之證據、證人陳明勳證述、通訊監察譯文1份為主要論據。
    訊據被告固坦承該通電話為其與證人陳明勳之通聯，惟矢口
    否認有何販賣第二級毒品之犯行，辯稱：我跟陳明勳本來就
    有互相請毒品，通訊監察譯文的支援是在講毒品，這通電話
    應該是陳明勳請我吃毒品，我們通話後有在朴子牛挑灣的廟
    見面等語。經查：
（一）被告於109年7月25日23時22分許，有以其持用之門號0000
      000000號行動電話與證人陳明勳以其持用之門號00000000
      00號行動電話聯繫乙情，業據被告於警詢及本院審理時均
      自陳在卷（警卷第4頁、本院卷第66、170頁），核與證人
      陳明勳於警詢、偵查及本院審理時之證述相符（警卷第14
      頁、本院卷第175-176、187頁）。並有本院通訊監察書暨
      電話附表、通訊監察譯文、通聯調閱查詢單、嘉義縣警察
      局朴子分局110年2月2日嘉朴警偵字第1100001908號函及
      所附之通訊監察光碟1片、本院110年9月22日勘驗筆錄及
      附件各1份附卷可憑（警卷第52-53、58-60、71頁、本院
      卷第73、170、205頁、卷末光碟存置袋），此部分事實可
      堪認定。
（二）經本院勘驗109年7月25日之該通通訊監察錄音，對話內容
      略以：「B：喂，你是誰。A：喂，韋哲。B：還在睡喔。A
      ：嘿，還沒。B：我要問看你能不能支援一下，我明天在
      還你。A：蛤。B：我說問看你能不能支援一下。A：怎樣
      ，你說怎樣。B：問看你能不能支援啦，明天，明天再去
      。A：喔，好啊。B：我要去哪裡找你。A：你過來阮庄。B
      ：在哪裡。A：欸，阮大廟你知道嘛。B：我知道。A：嘿
      ，我，我，我走出去。B：好，我到了打給你。A：蛤。B
      ：好。」等語，有本院勘驗筆錄及附件各1份在卷可查（
      本院卷第170、205頁）。本院當庭播放上開通訊監察錄音
      與被告、證人陳明勳辨認，被告陳稱：A是陳明勳、B是我
      等語（本院卷第170頁）。證人陳明勳證稱：第6句「A：
      蛤。A：喔，好啊。A：你過來阮庄。A：欸，阮大廟你知
      道嘛。A：我走出去。A：蛤。」都是我的聲音。「B：我
      說問看你能不能支援一下。B：我要去哪裡找你。B：在哪
      裡。B：我知道。B：好，我到了打給你。」是黃韋哲的聲
      音。剛剛聽錄音，確實是黃韋哲說要求支援，那是他說要
      見面，主動打電話給我等語（本院卷第177、187頁）。均
      一致陳稱本院勘驗附件中之A為證人陳明勳、B為被告。且
      本院係於交互詰問前，即勘驗該通通訊監察錄音，並未給
      予任何暗示，又於交互詰問末，再次播放與證人陳明勳辨
      識，結果亦屬相同。應認證人陳明勳之上開可能自陷轉讓
      或販賣毒品之刑事追訴風險之證述，可堪採信。是以，該
      通通訊監察錄音，被告係向證人陳明勳請求支援之人。該
      通通訊監察譯文（警卷第58頁）中之A、B對象，記載B（
      即證人陳明勳）為請求支援、A（即被告）為指定地點之
      人，顯屬錯置。
（三）衡情，主動撥打電話、請求支援之人應係有施用毒品需求
      之人，且係由受請求之一方指定見面地點。況本通電話既
      係被告向證人陳明勳請求支援，無論係請求毒品或者金錢
      支援，當無可能2人見面後，反而係由請求支援之被告販
      賣毒品與證人陳明勳。是以，該通通話內容，與被告販賣
      或轉讓毒品給證人陳明勳，並無關聯，應可認定。
（四）證人陳明勳於警詢及偵查時雖證稱：109年7月25日的通訊
      監察譯文，是我打電話給黃韋哲說要購買第二級毒品安非
      他命，我在109年7月26日0時10分與黃韋哲在嘉義縣鹿草
      鄉順天宮面前見面，我有以1千元向他購得1小包甲基安非
      他命，有交易成功等語（警卷第14頁、偵99卷第81頁），
      然當時警詢詢問證人陳明勳所提示之通訊監察譯文，係A
      、B對象錯置之通訊監察譯文。證人陳明勳因而誤認該通
      電話係其主動聯絡被告，向被告表達有取得甲基安非他命
      之需求，亦符常情。而證人陳明勳於109年11月12日偵查
      時就檢察官詢問「109年8月14日那一天你把1000元給黃韋
      哲，跟他買安非他命，他安非他命也給你了，但因重量不
      夠他才把1000元退還你?」，證人陳明勳回答「是。」等
      語（偵99號卷第118頁），其指述被告交付甲基安非他命
      與其之時間，偵查中前後已不一致。嗣證人陳明勳於本院
      審理時，就該次通聯譯文及關於毒品之交付等重要事項，
      均表示「忘記了」、「現在不記得」等語，則證人陳明勳
      於警詢時證述被告於該通通話後有販賣第二級毒品與其乙
      情，是否可採，已屬有疑。　　　　　　
（五）被告於警詢時陳稱：我從來沒有跟陳明勳約在嘉義縣鹿草
      鄉順天宮見面，不然就是到他牛挑灣住處附近跟他見面等
      語（警卷第5頁）；於偵查時陳稱：那一天是我去他家附
      近等語（偵99號卷第96頁背面），均表示係至證人陳明勳
      之住處附近，即嘉義縣朴子市牛挑灣與證人陳明勳碰面，
      2人見面之地點，並非在嘉義縣鹿草鄉之被告住處附近。
      證人陳明勳於本院審理時陳稱：我忘記之前我在警詢時所
      講的地點嘉義縣鹿草鄉順天宮是否正確，但嘉義縣鹿草鄉
      離黃韋哲比較近，我住的牛挑灣，庄裡有個龍安宮，在我
      家旁邊等語（本院卷第181-182頁）。而自本院上開勘驗
      通訊監察錄音之結果，可知係證人陳明勳要被告至證人陳
      明勳住處附近的廟宇見面。而證人陳明勳既稱「我走出去
      」，可見109年7月25日2人通話後，約定見面之地點，應
      係在證人陳明勳住處附近即牛挑灣庄內之廟宇，與公訴意
      旨所述之交易地點在鹿草鄉順天宮不符。
（六）被告於偵查及本院準備程序時雖均陳稱：該通電話係陳明
      勳詢問能否支援他毒品，我有拿少數甲基安非他命跟他分
      享等語（聲羈卷第18頁、偵99號卷第135頁、本院卷第61
      頁）。然被告於本院審理時陳稱：我跟陳明勳原本就有互
      相請甲基安非他命等語（本院卷第188頁）。證人陳明勳
      於本院審理時證稱：我不知道有沒有無償提供甲基安非他
      命給黃韋哲過，對於他說我們之間有互請過甲基安非他命
      這件事情，我忘記了等語（本院卷第181頁），亦未否認
      被告所稱會互請毒品一節。則被告表示會與證人陳明勳互
      請毒品，即不無可能。而於警詢時，員警提示以詢問被告
      者，係109年7月25日對象顛倒錯置之通訊監察譯文。如非
      被告依照該譯文，誤以為係證人陳明勳向被告請求支援，
      再聯想其等間有互請甲基安非他命之經歷，被告實無自承
      於該通電話聯絡後，其有交付甲基安非他命與證人陳明勳
      ，而自陷己罪之必要。顯見被告直至本院審理時勘驗該通
      通訊監察錄音前，無論於偵查、羈押、本院準備程序時，
      均陳稱聯絡後，有提供甲基安非他命與證人陳明勳，實係
      依照錯置之通訊監察譯文，而為錯誤之回答。
（七）本件係依據該通對象錯置之通訊監察譯文，而認被告涉嫌
      販賣甲基安非他命與證人陳明勳，然該通通訊監察譯文與
      被告交付甲基安非他命與證人陳明勳並無關聯，業如上述
      。是以，證人陳明勳依據該通通訊監察譯文於警詢、偵查
      中所為之證述、被告依據該通通訊監察譯文所為之陳述，
      均係建立於錯誤之客觀前提，因而就交付毒品之時間、地
      點，均無從特定。本件起訴認定被告涉嫌販賣第二級毒品
      與證人陳明勳之證據，除證人陳明勳有瑕疵之證述外，別
      無其他補強證據。
四、綜上所述，本件依檢察官所提出之各項證據，尚難認定被告
    於109年7月26日有販賣第二級毒品與證人陳明勳之犯行，並
    不足以使本院形成有罪之確信，而仍存有合理懷疑，依上開
    說明，自應為被告無罪之諭知。
據上論斷，應依刑事訴訟法第299條第1項前段、第301條第1項，
藥事法第83條第1項，毒品危害防制條例第17條第2項、第18條第
1項前段，刑法第11條、第51條第5款、第38條第2項前段，判決
如主文。
本案經檢察官吳咨泓起公訴，檢察官林俊良、楊麒嘉到庭執行職
務。
中　　華　　民　　國　　110 　年　　10　　月　　28　　日
                  刑事第八庭  審判長法　官　謝其達
　　　　　　　　　　　　　　　　　　法　官  盧伯璋
　　　　　　　　　　　　　　　　　　法　官  鄭諺霓
以上正本證明與原本無異。
如不服本判決應於收受判決後20日內向本院提出上訴書狀，並應
敘述具體理由；其未敘述上訴理由者，應於上訴期間屆滿後20日
內向本院補提理由書（均須按他造當事人之人數附繕本）「切勿
逕送上級法院」。
中　　華　　民　　國　　110 　年　　10　　月　　28　　日
                                    書記官　李玫娜
附表：
編號 轉讓方式 譯文 1 於109年8月11日2時2分、2時10分許起，黃韋哲陸續以其所有之門號0000000000號，與陳坤棋以0000000000號聯絡後，相約在嘉義縣嘉35線與嘉35之1路口鵝肉店附近，由黃韋哲無償轉讓甲基安非他命1包與陳坤棋。 109年8月11日 A:黃韋哲　B:陳坤棋 02:02 B:喂 A:你是要等我回來，還是自己來鹿草 B:鹿草哪？ A:中寮路，我園地這 B:中寮路？ A:嘿啊 B:哪？ A:中寮路啦  B:喔好 A:鵝肉店你知道嗎  B:鵝肉店我知道  A:彎過來你就看到我了  B:喔 02:10 A:喂  B:你在哪？我在鵝肉店這 A:我在中寮路啊  B:要直走喔？ A:你彎過來就看到我了啦  B:喔好 2 於109年8月17日17時、17時14分起，黃韋哲陸續以其所有之門號0000000000號，與陳坤棋以0000000000號聯絡後，相約在嘉義縣嘉37線與163線路口附近，由黃韋哲無償轉讓甲基安非他命1包與陳坤棋。 109年8月17日 A:黃韋哲　B:陳坤棋 17:00 B:喂 A:你昨天找我幹麻 B:你那邊有沒有？ A:你現在在哪？ B:我在家餒 A:你現在慢慢騎，騎到國小那啦 B:喔，好啦 A:不要國小，騎去要到車廠那，那兩棵樹中間 B:喔好啦 17:14 B:喂 A:你在哪 B:你到了沒 A:我到了餒，我現在在這兩棵樹這邊 B:喔，我剛好騎過去你還沒到啊 A:你現在在哪？ B:我現在在派出所這  A:好，你騎來 3 於109年10月31日7時43分許，黃韋哲陸續持其所有之門號0000000000號，以通訊軟體LINE與陳坤棋聯絡後，相約在嘉義縣鹿草鄉後堀村黃韋哲之冬瓜園內，由黃韋哲無償轉讓甲基安非他命1包與陳坤棋。 109年10月31日 A:黃韋哲　B:陳坤棋 A（撥打語音電話與B） B:你在哪 A:等我回來 A（撥打語音電話與B） 
附錄論罪法條：
藥事法第83條第1項
明知為偽藥或禁藥，而販賣、供應、調劑、運送、寄藏、牙保、
轉讓或意圖販賣而陳列者，處7年以下有期徒刑，得併科新臺幣5
千萬元以下罰金。